臺灣南投地方法院民事簡易判決
111年度投簡字第154號
原      告  英屬維京群島商易杰有限公司

法定代理人  宋俞螢  
訴訟代理人  林軍男律師
被      告  莊錫煬  
上列當事人間拆除地上物返還土地事件，本院於民國111年7月19
日言詞辯論終結，判決如下：
    主      文
被告應將坐落南投縣○○鄉○○○段○○○○○○○○○○○○○地號土地上如附圖
所示編號A，面積四點○六、七點六一平方公尺之鐵皮屋頂、編號
B，面積一點六五、四點四五平方公尺之冷凍庫、編號C，面積一
點九六、四點四○平方公尺之蓄水池拆除，並將該部分土地返還
與原告。
被告應將坐落南投縣○○鄉○○○段○○○○○○地號土地上如附圖所示編
號D，面積○點六八平方公尺之盆栽移除，並將該部分土地返還與
原告。　　
原告其餘之訴駁回。
訴訟費用由被告負擔十分之九，餘由原告負擔。
本判決第一、二項均得假執行。但被告如以新臺幣壹拾壹萬陸仟
陸佰零柒元為原告預供擔保，得免為假執行。
原告其餘假執行之聲請駁回。
    事實及理由
壹、程序方面：
　　民事事件涉及外國人或外國地者，為涉外民事事件，內國法
    院應先確定有國際管轄權，始得受理，次依內國法之規定或
    概念，就爭執之法律關係予以定性後，決定應適用之法律（
    即準據法）。又關於涉外民事事件之國際管轄權誰屬，涉外
    民事法律適用法固未明文規定，惟受訴法院尚非不得就具體
    情事，類推適用國內法之相關規定，以定其訴訟之管轄。再
    因不動產之物權或其分割或經界涉訟者，專屬不動產所在地
    之法院管轄。關於物權依物之所在地法。民事訴訟法第10條
    第1項，涉外民事法律適用法第38條第1項分別定有明文。經
    查，原告係設立於英屬維京群島之外國法人，是本件具有涉
    外因素，為涉外民事事件，且係因在我國之不動產物權涉訟
    ，應類推適用民事訴訟法第10條規定，我國法院就本件涉外
    民事事件具有國際管轄權。該不動產既在我國境內，則關於
    本件拆除地上物返還土地事件，自應以不動產所在地法即我
    國之法律為準據法。
貳、實體方面：　　
一、原告起訴主張：坐落南投縣○○鄉○○○段000000○000000地號土
    地（下分別稱系爭119-12、119-13地號土地）為原告所有，
    惟被告未經原告同意，無權占用系爭119-12、119-13地號土
    地如附圖即南投縣竹山地政事務所複丈日期民國111年2月16
    日、同年3月4日土地複丈成果圖（下稱附圖）所示編號A，
    面積4.06、7.61平方公尺之鐵皮屋頂、編號B，面積1.65、4
    .45平方公尺之冷凍庫、編號C，面積1.96、4.40平方公尺之
    蓄水池、編號E，面積0.21、2.54平方公尺之花台、系爭119
    -13地號土地如附圖所示編號D，面積0.68平方公尺之盆栽，
    上開地上物緊鄰被告所有門牌號碼南投縣鹿谷鄉愛鄉路19號
    房屋，且被告已承認如附圖所示編號A、B、C、D部分（下合
    稱系爭地上物）為其所有，而如附圖所示編號E之花台（下
    稱系爭花台）與系爭地上物接近，且經被告實際占有使用，
    應屬被告所設置所有，爰依民法第767條第1項之規定提起本
    件訴訟等語。並聲明：⒈被告應將坐落系爭119-12、119-13
    地號土地上如附圖所示編號A，面積4.06、7.61平方公尺之
    鐵皮屋頂、編號B，面積1.65、4.45平方公尺之冷凍庫、編
    號C，面積1.96、4.40平方公尺之蓄水池、編號E，面積0.21
    、2.54平方公尺之花台拆除，並將該部分土地返還與原告；
    ⒉如主文第2項所示；⒊願供擔保請准宣告假執行。
二、被告抗辯略以：系爭地上物為其所用、所設置，如有賠償其
    才同意拆，因原告太不公道，兩造前立有協議書，是對價買
    賣，惟原告未按照協議書履行；系爭花台是公家做的，若原
    告自行移除，其沒有意見等語資為抗辯。並聲明：原告之訴
    駁回。
三、法院之判斷：　　
（一）原告主張其為系爭119-12、119-13地號土地之所有權人，
      被告所有之系爭地上物經測量結果占用系爭119-12、119-
      13地號土地，系爭花台經測量結果占用系爭119-12、119-
      13地號土地等情，業據其提出地籍圖謄本、系爭119-12地
      號土地土地登記第二類謄本、系爭119-13地號土地土地登
      記第一類謄本、現場照片為證（見本院卷第19頁至第25頁
      ），並經本院於111年2月16日會同兩造及南投縣竹山地政
      事務所至現場履勘並囑託該所測量屬實，亦有本院勘驗筆
      錄、現場照片及南投縣竹山地政事務所111年3月25日竹地
      二字第1110001434號函及所附土地複丈成果圖在卷可憑（
      見本院卷第47頁至第59頁），且為被告所不爭執，堪信原
      告上開主張為真實。
（二）所有人對於無權占有或侵奪其所有物者，得請求返還之。
      對於妨害其所有權者，得請求除去之。有妨害其所有權之
      虞者，得請求防止之。民法第767條第1項定有明文。又以
      無權占有為原因，請求返還土地者，占有人對土地所有權
      存在之事實無爭執，而僅以非無權占有為抗辯者，土地所
      有權人對其土地被無權占有之事實無舉證責任，占有人自
      應就其取得占有係有正當權源之事實證明之（最高法院97
      年度台上字第1101號、85年度台上字笫1120號判決意旨參
      照）。再當事人主張有利於己之事實者，就其事實有舉證
      之責任。民事訴訟法第277條本文亦有明文。經查：
　　⒈被告於本院111年7月19日言詞辯論期日時自陳系爭地上物
      是其在使用、所設置等語，故被告為系爭地上物有權拆除
      之人，應可認定。而被告對於原告為系爭119-12地號土地
      之所有權人乙節，並未爭執，依上開說明，自應由被告就
      其為有權占有之事實負舉證責任。惟被告就其占有係有正
      當權源乙節並未提出證據證明之；而兩造間關於系爭119-
      13地號土地原告是否負有義務移轉登記予被告指定之登記
      名義人即訴外人莊忠旻部分，業經臺灣高等法院臺中分院
      以110年度上易字第161號判決認定被告並未依協議書之約
      定，於履行期限末日，將建物內所有物品全部騰空，而原
      告撤銷贈與系爭119-13地號土地之意思表示亦合法送達被
      告生效，進而判決被告敗訴確定等情，亦經本院調閱上開
      事件卷宗全卷核閱無誤，是被告自無法依協議書之約定作
      為其有權占有之證據，是系爭地上物為無權占有甚明，故
      原告主張被告應將如附圖所示編號A，面積4.06、7.61平
      方公尺之鐵皮屋頂、編號B，面積1.65、4.45平方公尺之
      冷凍庫、編號C，面積1.96、4.40平方公尺之蓄水池、編
      號D，面積0.68平方公尺之盆栽拆除、移除後，返還該部
      分土地與原告，應屬有據。
　　⒉原告主張系爭花台與系爭地上物接近，且經被告實際占有
      使用，應屬被告所設置所有，並提出現場照片為證，然為
      被告否認，並抗辯系爭花台為公家施作等語，依上揭說明
      ，自應由原告就被告對系爭花台具拆除權限之事實，負舉
      證之責。經本院向南投縣鹿谷鄉公所、南投縣政府函詢系
      爭花台是否為其等所設置，經南投縣鹿谷鄉公所函覆：「
      二、旨揭函詢案之該花台因設置已久，係為何時設置及由
      何機關設置，本機關無從查考得知，......」、南投縣政
      府函覆：「二、經查該花台位於鹿谷鄉投55線17K＋530（
      愛鄉路）道路範圍外，並且非本府所設置。」，此有南投
      縣鹿谷鄉公所111年5月17日鹿鄉工字第1110007256號函、
      南投縣政府111年7月1日府工土字第1110157272號函各1份
      附卷可參（見本院卷第215頁、第235頁），則系爭花台是
      否為公家機關所設置尚有疑問，而系爭地上物雖與系爭花
      台接近且為被告所有，然尚不足以此單一間接事實推認被
      告為系爭花台所有人，是上開原告所提出之證據不足以認
      定系爭花台為被告所設置或被告為有處分權之人。原告既
      未舉證證明被告有拆除之權限，則原告請求被告應將如附
      圖所示編號E，面積0.21、2.54平方公尺之花台拆除，並
      將該部分土地返還與原告，即屬無據。
四、綜上所述，原告為系爭119-12、119-13地號土地之所有權人
    ，而被告所有如附圖所示編號A，面積4.06、7.61平方公尺
    之鐵皮屋頂、編號B，面積1.65、4.45平方公尺之冷凍庫、
    編號C，面積1.96、4.40平方公尺之蓄水池、編號D，面積0.
    68平方公尺之盆栽占用系爭119-12、119-13地號土地既欠缺
    法律上正當權源，當屬無權占有，則原告依民法第767條第1
    項規定，請求被告將上開地上物拆除、移除，並將該部分土
    地返還與原告，為有理由，應予准許；然就原告請求被告應
    拆除如附圖所示編號E，面積0.21、2.54平方公尺之花台部
    分，因原告未證明被告具拆除之權限，則原告此部分請求，
    即無理由，應予駁回。
五、本件事證已臻明確，兩造其餘攻擊防禦方法及所舉證據，與
    本件判決結論均無影響，爰不一一論述。
六、本件原告勝訴部分係就民事訴訟法第427條訴訟適用簡易程
    序所為被告敗訴之判決，依同法第389條第1項第3款規定，
    應依職權宣告假執行。原告陳明願供擔保，請准宣告假執行
    ，無非係促請本院依職權為假執行之發動，自無為准駁諭知
    之必要。並依同法第392條第2項規定，依職權宣告被告為原
    告預供擔保，得免為假執行。至原告其餘敗訴部分，其假執
    行之聲請，則因訴之駁回而失所依附，應併駁回之。
七、訴訟費用負擔之依據：民事訴訟法第79條。
中　　華　　民　　國　　111 　年　　8 　　月　　2 　　日
                        臺灣南投地方法院南投簡易庭
                              法  官  丁婉容  
以上為正本係照原本作成。
如不服本判決，應於送達後20日內，向本院提出上訴狀並表明上
訴理由，如於本判決宣示後送達前提起上訴者，應於判決送達後
20日內補提上訴理由書（須附繕本）；並向本院繳足上訴裁判費
。　　　　　　　　　　　　　　　
中　　華　　民　　國　　111 　年　　8 　　月　　2 　　日
                              書記官  詹書瑋